【裁判字號】    91,重訴,1442
【裁判日期】    920227
【裁判案由】    損害賠償
【裁判全文】
臺灣臺北地方法院民事判決  九十一年度重訴字第一四四二號
    原      告  德寶營造股份有限公司
    法定代理人  乙○○
    訴訟代理人  劉錦隆律師
    被      告  內政部營建署          設台北市○○路○段三四二號
    法定代理人  甲○○        .
    訴訟代理人  謝家健律師
    複  代理人  毛英富律師
右當事人間損害賠償事件，本院判決如左：
    主    文
原告之訴及假執行之聲請均駁回。
訴訟費用由原告負擔。
    事    實
甲、原告方面：
一、聲明：
  (1)被告應給付原告新台幣（下同）三千八百一十三萬零六百五十四元，及自起訴狀
    繕本送達之翌日起至清償日止，按年息百分之五計算之利息。
  (2)願以現金或等值之交通銀行或中國信託商業銀行或合作金庫之可轉讓定期存單供
    擔保請准宣告假執行。
二、陳述：
  (1)原告於民國八十九年一月間以總價（含稅）四十五億四千五百萬元承攬被告發包
    之「嘉義市建國一五六村新建工程」（下稱系爭工程），其規模之大，於國內可
    謂屈指可數，與地方民生息息相關，滿載全體眷戶之期待。有關系爭工程主要材
    料「混凝土」之選用，依合約附件「投標須知補充規定」第五條規定「工程進行
    中承包商得要求機拌混凝土改為預拌混凝土，但不得要求任何補貼。」，及施工
    說明書第03300章「混凝土工程」將混凝土拌合廠分為「工區外」與「工區內」
    二種，可知系爭工程所需使用之混凝土，以在工區內或工區外自設混凝土拌合廠
    生產製造為原則，但原告亦得要求改向他人購買預拌混凝土，惟「不得要求任何
    補貼」；按以系爭合約中各種強度之混凝土單價，在市場中根本買不到任何預拌
    混凝土，故若以預拌混凝土施工，將損失不貲，被告應無條件配合原告設置混凝
    土拌合廠。
  (2)按原告於投標即已深知系爭工地混凝土需求量極大，總計約達三十三萬餘立方米
    ，需於工區內自設工地型專用混凝土拌合廠（下稱自設混凝土廠），藉由在工區
    內拌合混凝土模式，始能符合限期完工及節省成本之考量，並能嚴格管控系爭工
    程使用之「混凝土」品質，兼顧環保、交通及噪音問題，大幅降低施工期間對工
    區附近地方之衝擊，務求將可能公害降至最低，一則以敦親睦鄰，再則使工程順
    利推進，遂以此方式計算投標價額，而得以預算底價六．五八折之價格得標（原
    定預算價六十九億元），節省二十餘億元之公帑支出。原告於得標後即積極遵循
    法令規範，於工地內申設自設混凝土廠，裨利工程進行，而於八十九年八月十日
    獲得地方環保主管機關核發之設置許可在案。
  (3)原告取得設置許可後，進一步申請操作許可時，因環保主管機關指示需取得工程
    主辦機關即被告之同意，原告遂依該指示配合將自設混凝土廠申設資料檢送被告
    審查，詎被告故意拖延審查，或推諉至委託單位國防部總政治作戰局（原名國防
    部總政治作戰部），或以與工程無涉之理由搪塞，或謂應依照行政院公共工程委
    員會頒定但不適用於系爭工程之「公共工程工地型預拌混凝土設備設置及拆除管
    理要點」辦理；原告因被告重重阻礙，不得已另行耗費數百萬元將自設混凝土廠
    遷移至其認為無爭議之位置，並於九十年十一月二十一日再度獲得地方環保主管
    機關核發之設置許可。詎被告仍以原來之理由繼續搪塞或推拖，其顯然明知系爭
    工程自設混凝土廠係重要但於其手中拖延甚久未決之事項，而不願配合辦理；截
    至起訴之日止尚不願配合辦理，前後長達近一年多之時間均遭被告擱置，並指示
    監造單位禁止原告使用自設混凝土廠生產之混凝土，致原告不得不被迫向他人購
    買預拌混凝土使用，否則工程根本無法進行，暫算至九十一年四月十五日止，已
    造成原告混凝土材料額外支出高達三千八百一十三萬零六百五十四元，而本工程
    後續混凝土之需求量僅剩不足十六萬立方米左右，縱被告同意原告以自設混凝土
    廠製造，原定規模之經濟效益已不復存在，與目前外購之成本相當，故原告已無
    自設混凝土廠之實益。
  (4)按「工作需定作人之行為始能完成者，而定作人不為其行為時，承攬人得定相當
    期限，催告定作人為之。定作人不於前項期限內為其行為者，承攬人得解除契約
    ，並得請求賠償因契約解除之損害」，民法第五百零七條第一項及第二項訂有明
    文；系爭工程如期完成，非原告一己之責，無論依約或依法，被告均責無旁貸，
    其當有共同協力推動之共識與義務。環顧歷來國內重大公共工程之執行過程及方
    法，從未見主辦單位禁止承攬廠商在工區內設置專用之工地型混凝土廠之先例。
    惟長期以來，就原告申設自設混凝土廠程序觀之，被告非但未盡協力義務，履次
    要求原告拆除，更指示監造單位禁止原告使用自設混凝土廠供應之混凝土辦理估
    驗計價，嚴重干擾原告之承攬自主性及怠於履行協力義務，類推適用前開民法第
    五百零七條規定，原告雖未據以解除契約，應得請求混凝土外購與自辦混凝土廠
    生產之價差損害。末按「債務人遲延者，債權人得請求其賠償因遲延而生之損害
    」，民法第二百三十一條第一項亦有規定；被告故意於施工過程中拒絕履行審查
    原告自設混凝土廠之施工計畫義務及出具同意書，係不履行其協力義務，因此所
    導致原告蒙受之損害，亦應負賠償責任，此二個請求權競合。
  (5)按系爭承攬契約第二十九條固規定「１本工程進行中，乙方（即原告）對於本契
    約各項條款，以及其附件中各項規定有疑義時，應在執行前向甲方（即被告）工
    程司提請解釋，如乙方對甲方工程司的解釋不為認同時，乙方應再以書面述明理
    由向甲方提出異議。２甲方在乙方提出解釋或異議之請求時，應在接到其申請之
    二十日內答復之，如甲方未在上述期限答復乙方，即視同接受乙方之意見。３乙
    方對甲方答復異議之內容不能同意接受時，乙方可在甲方答復之日起十五日內，
    得以下列方式之一處理之：I依政府採購法第六十九條規定向採購申訴審議委員
    ，會申請調解。II符合政府採購法第六章或第一百零二條規定情事，提出申訴。
    」，惟查：１本件並非原告對系爭契約各項條款，或其附件中之各項規定有疑義
    ，而係被告不履行其協力義務，故與系爭承攬契約第二十九條所規範之情形不同
    ，而無其適用。２不論本件有無系爭承攬契約第二十九條之適用，該條第三項亦
    僅規定原告「得」向採購申訴審議委員會申請調解，並非「應」向採購申訴審議
    委員會申請調解，故非兩造有起訴前「應」先經調解之合意。況民事訴訟法第四
    百零四條第二項規定「有起訴前應先經法院調解之合意，而當事人逕行起訴者，
    經他造抗辯，視其起訴為調解之聲請，但已為本案之言詞辯論者，不得再為抗辯
    」，是其適用應符合下列要件：A.有起訴前應先經法院調解之合意：但本件僅約
    定原告得向採購申訴審議委員會申請調解，既非應先經調解，而僅得申請調解，
    且申請調解之機關為採購申訴審議委員會，並非法院，故顯無「起訴前應先經法
    院調解之合意」。B.須經他造抗辯：但本件被告迄今並未抗辯。C.當事人逕行起
    訴者，經他造抗辯後，視其起訴為調解之聲請：所謂視其起訴為調解之聲請，當
    然係視其起訴為向法院調解之聲請，而法院並無法取代採購申請審議委員會為調
    解，故約定向採購申請審議委員會申請調解，顯非「起訴前應先經法院調解之合
    意」。
  (6)被告機關公務所所在地在台北市○○路○段三四二號，在鈞院管轄區域內，依民
    事訴訟法第二條第一項，本件自應由鈞院管轄。至於系爭承攬契約第二十九條第
    四項非但無適用於本件餘地，且該項但書係規定有但書所定四款情形之一無法徵
    得乙方同意者，得記載以外國法律為準據法或以外國法院為管轄法院，惟系爭承
    攬契約並無但書所列四項情形，且無無法徵得原告同意之情事，系爭承攬契約更
    未記載以外國法律為準據法或以外國法院為管轄法院，自與本件無關，該但書實
    係贅文。
  (7)系爭契約投標須知第五條規定「工程進行中承包商得要求機拌混凝土改為預拌混
    凝土」，所謂要求「機拌混凝土」改為「預拌混凝土」，當然是先有使用機拌混
    凝土之約定，始有改為預拌混凝土之可言，非僅承包商採用預拌混凝土不得要求
    任何補貼而已。被告既自認「原告以總價承包系爭契約工程，其施工用混凝土係
    自行拌合或向第三人購買或係機拌混凝土或係預拌混凝土，均非所問」，而原告
    若自行拌合混凝土依施工說明書第ｏ三三ｏｏ章混凝土工程說明，得以「工區內
    之混凝土拌合廠」製造混凝土，被告自應同意原告在工區內設置混凝土拌合廠，
    以製造系爭工程所需之混凝土，如何能謂其無出具土地使用權同意書之義務。
  (8)原告原設置混凝土拌合廠之位置即白川段二ｏ之四地號土地係在開工時經軍方即
    被告之業主點交予原告之土地，自屬工區土地，雖事後相關人員為圖卸責，否認
    該土地在工區內，惟原告事後已將預拌混凝土廠移至系爭工程ＲＭ基地範圍內，
    顯係在工區內已無爭議。被告無理由再行推拖，而應同意原告設置並要求其業主
    國防部出具土地使用權同意書給原告，俾便原告申請操作許可。被告亦自認系爭
    工程無「公共工程工地型預拌混凝土設備設置及拆除管理要點」之適用，卻於九
    十年一月十一日引用「公共工程工地型預拌混凝土設備設置及拆除管理要點」第
    二條、第三條之規定，做為其不同意原告申設工地型預拌混凝土廠之依據，顯係
    藉故刁難。原告使用之混凝土固可在工區內自設混凝土拌合廠製造，亦可向第三
    人採購，惟其選擇權在原告而非被告，原告既選擇在工區內自設混凝土拌合廠製
    造，而因被告不同意致無法製造，因而轉向第三人採購所增加之支出，顯係被告
    不履行其協力義務造成，應由被告賠償之。
  (9)依系爭工程契約第六、七條規定，投標須知補充規定及施工說明均為契約文件，
    其內容均有拘束兩造之效力，而系爭投標須知補充規定第五條既規定「工程進行
    中承包商得要求機拌混凝土改為預拌混凝土」，依反面解釋，承包商若未要求機
    拌混凝土改為預拌混凝土，當然使用機拌混凝土，而所謂預拌混凝土即施工說明
    書第ｏ三三ｏｏ章三ｏ五所指之「工區外預拌廠」拌合之混凝土，機拌混凝土為
    同章節所指之「工區內之混凝土拌合廠」所拌合之混凝土，可知承包商使用之機
    拌混凝土係工區內設置混凝土拌合廠拌合，其前提當然須先在工內設置混凝土拌
    合廠，被告應同意原告設置，而被告同意設置乃環保主管機關核准操作許可之要
    件，依被告所辯，其至少亦應有容忍原告在工區內設置混凝土拌合廠之義務，詎
    被告非但不同意原告在工區內設置混凝土合廠，反要求原告停止該項作業，顯已
    違反其應同意或容忍原告在工區內設置混凝土廠之義務，應賠償原告損失。
乙、被告方面：
一、聲明：
  (1)駁回原告之訴及假執行之聲請。
  (2)如受不利判決，願供擔保請准宣告假執行。
二、陳述：
  (1)依合約第二十九條約定，原告對於系爭契約及其附件中各項規定有疑義時，應於
    執行前提請解釋，如不同意時可循異議及再依政府採購法申請調解，申訴程序循
    求救濟，如調解及申訴仍無法解決時，兩造得採訴訟方式辦理。原告得否於工區
    內外自設預拌混凝土廠供應本工程使用，被告未同意，屬於合約解釋之爭議，又
    依合約第二十九條第四項約定，係以「前項之調解申訴仍無法解決時，兩造得採
    訴訟方式辦理」，係採申請調解、申訴為訴訟之前置程序，為訴訟之條件，如未
    申請調解申訴，不得提起訴訟。
  (2)系爭契約投標須知補充規定第五條「工程進行中承包商得要求機拌混凝土改為預
    拌混凝土，但不得要求任何補貼」，係就承包商採用預拌混凝土並不得要求任何
    補貼為約定內容，至於施工說明書為施工之一般規範，其ｏ三三ｏｏ章關於混凝
    土之輸送分別就工區外混凝土預拌廠及工區內混凝土拌和廠混凝土之輸送方式為
    規定，亦僅就混凝土依其來源之不同，就輸送過程予以不同規定，規範目的在確
    保混凝土之品質，均非如原告所指以在工區內或工區外，自設混凝土拌合廠生產
    製造為原則或被告應無條件配合原告設置混凝土拌合廠。
  (3)原告係以總價承包系爭工程，其施工用混凝土係自行拌合或向第三人購買，或係
    以機拌混凝土，或預拌混凝土，均非所問，被告僅要求混凝土係合法廠商產製，
    及其配比強度需符合一定之標準，此查原告係以國產實業建設股份有限公司、任
    建企業股份有限公司、台灣水泥股份有限公司等廠出產混凝土為材料送被告核備
    採用，足見系爭契約不以原告自設混凝土廠預拌混凝土為材料來源，亦無協力配
    合之義務，惟原告如果欲設置拌混凝土廠亦應依法設置，此與本件工程無關，原
    告不得以其未能合法設置預拌混凝土廠為由，歸咎於被告遲延，而要求被告賠償
    因外購混凝土所生之價差損害。
  (4)原告於八十九年五月間系爭工程開工後，即未經任何許可及土地所有權人同意下
    自行於系爭工程範圍外，國有嘉義市○○段二ｏ之四、二ｏ之八、二ｏ之十二、
    二ｏ之十五等地號土地設置預拌廠，嗣經國防部總政治作戰部於八十九年六月二
    十一日邀集相關單位及原告會勘屬實，並於同年七月五日函請原告立即拆除，原
    告拖延至九十年十月十一日撤除，並同時遷移至系爭工程ＲＭ基地範圍即嘉義市
    ○○段六二地號土地，然亦未經國防部之同意，原告並於九十一年五月間自行撤
    除，據此原告未能自行設置預拌混凝廠係因為國有土地管理機關之國防部未予同
    意所致，依系爭契約被告既無同意之義務，被告亦非土地權利人無從同意，則原
    告未能設置拌混凝土廠，實與被告無涉。系爭工程係於八十九年一月五日發包，
    行政院公共工程委員會於八十九年三月十六日發函「公共工程工地型預拌混凝土
    設備設置及拆除管理要點」，惟依該九十年四月十日函釋，有關上開要點發布前
    已訂約之工程，有關專用預拌混凝土廠之設置應依安衛、環保等其他相關法令及
    契約之約定辦理，系爭工程亦無適用上開要點設置與否之問題。原告以係採自設
    預拌混凝土廠為計算投標價額，惟本件工程係總價決標，其單價分析如何調整乃
    其內部成本，亦無由此推論系爭工程被告有無條件配合協力由原告自設預拌混凝
    土廠之結論。
    理    由
一、程序方面：
  (1)本件被告之法定代理人原為林益厚，嗣訴訟繫屬中即九十一年八月二日變更為甲
    ○○，此有行政院九十一年七月三十一日院授人力字第ｏ九一ｏｏ二七六ｏ二號
    令附卷可參，則變更後之法定代理人甲○○具狀聲請承受訴訟，核與民事訴訟法
    第一百七十條之規定相符，應予准許。
  (2)兩造之契約第二十九條固然規定原告若對契約條款及其附件中各項規定有疑義時
    ，應於執行前向被告申請解釋，對解釋之結果不認同時，原告得以書面敘明理由
    提出異議，若對異議之答復內容仍不同意時，可於十五日內申請調解或申訴，若
    仍無法解決時，可循訴訟程序辦理之。足認兩造對於爭議，如無法取得共識時，
    最終仍須依訴訟程序解決之。本件兩造對於被告是否有協助原告於工區內設置混
    凝土拌合廠之義務，產生爭議，原告提起本訴，請求本院裁判，應不違反契約第
    二十九條之約定。被告抗辯原告未循解釋、異議及調解等程序，即逕行起訴，不
    合契約云云，殊無足取，合先敘明。
二、兩造不爭執之點如次：
  (1)原告於八十九年一月十七日與被告簽訂承攬契約書，由原告承攬「嘉義市建國一
    五六村新建工程」，工程總價為四十五億四千五百萬元，此有「嘉義市建國一五
    六村新建工程」契約書附卷可參。
  (2)行政院公共工程委員會九十年四月十日（九十）工程管字第九ｏｏ一一八二二號
    函，於八十九年三月十六日後訂約之工程，如果欲設置混凝土拌合廠，應依「公
    共工程工地型預拌混凝土設備及拆除管理要點」辦理，惟本工程係在八十九年一
    月訂約，即不適用前揭要點，仍應依安衛環保等其他相關法令及契約辦理之。
  (3)原告先前於八十九年五月間在系爭工程範圍以外之土地（即嘉義市○○段二ｏ之
    四等地號）設置混凝土拌合廠，土地管理機關國防部不同意設置拌合廠，要求原
    告拆除，嗣原告拆除之後，另於工區內之Ｍ基地與Ｒ基地間之腹地上（即嘉義市
    ○○段六二地號），再行設置混凝土拌合廠，土地管理機關國防部仍未予同意，
    原告於九十一年五月間自行將混凝土拌合廠拆除，有國防部總政治作戰部八十九
    年七月五日（八九）祥祉字第ｏ七九五三號函、九十一年二月二十七日（九一）
    祥祉字第ｏ二ｏｏ一號函、八十九年六月二十一日會勘紀錄、行政院公共工程委
    員會九十年四月十日（九十）工程管字第九ｏｏ一一八二二號函可參。
三、本件訴訟之爭點，在於被告有無應同意或協助原告於工區內設置預拌混凝土廠之
    義務？按當事人主張有利於己之事實者，就其事實有舉證之責任，民事訴訟法第
    二百七十七條前段定有明文。原告主張被告負有同意其於工區內設置預拌混凝土
    廠之義務，卻推拖遲遲未出具同意書，造成原告未能自行設置拌合廠，而未能降
    低使用混凝土之成本，受有損害等情，則依前述舉證責任之法則，原告需就被告
    負有同意設置預拌混凝土廠之義務，負舉證責任。如果依兩造契約之約定，無法
    課被告此一義務時，原告提起本件訴訟，即無理由。經查：
  (1)本契約第五條第一項約定工程總價為四十五億四千五百萬元，第二項約定「按照
    契約總價結算，即依契約總價計給，如因變更設計致工程項目或數量有增減時，
    就變更部分予以加減賬結算，若有相關項目如稅捐、利潤、管理費、勞工安全及
    衛生費，應依結算總價與契約總價之比例增減之」，第三項約定「按照實做工程
    數量結算，即以契約中有工程項目及單價，依竣工實做結算計給，若有關項目如
    勞工安全衛生費、稅捐、利潤、管理費，應依結算總價與契約總價比例增減之」
    。系爭工程明顯係採用總價承攬之方式為之，原則上依契約約定之承攬總價計給
    報酬，若有變更設計致工程項目或數量有所增減時，則就變更部分加減賬結算，
    所有之管理費用等，亦依結算總價與契約總價比例計給之，則系爭工程契約，應
    係以總價承攬之方式，甚為明確。
  (2)本院檢視契約內容，該份契約之本文內，並沒有提及有關使用「混凝土」之約款
    ，另僅於「內政部營建署投標須知補充規定」內第五條記載「工程進行中承包商
    得要求機拌混凝土改為預拌混凝土，但不得要求任何補貼」，係規定原告可要求
    將機拌混凝土改成預拌混凝土。另於「嘉義市建一五六村基地新建工程施工說明
    書」內在第三章「混凝土工程」中，分別詳細規定混凝土配比設計（3.01）、混
    凝土坍度（3.02）、機械拌合（3.03）、人工拌合（3.04）、混凝土輸送（3.05
    ）、混凝土澆置前之準備工作（3.06）、混凝土之澆置（3.07）、混凝土之振實
    （3.08）、混凝土振實後之版表面處理（3.09）、混凝土之養護（3.10）、拆模
    後之表面修飾（3.11）、混凝土澆置完成後，必須再做鑽心取樣試驗（3.12）等
    十二個項目。而於混凝土輸送（3.05）中，有規定「混凝土之輸送係指混凝土拌
    合後，自拌合鼓卸出至其注入模板前之過程。混凝土之輸送應連續且確保不致造
    成粒料分離。混凝土之輸送應符合ＣＮＳ３０９０  Ａ２０４２之有關規定及下
    列之規定：１工區外預拌廠之輸送應符合下列：a.混凝土應以攪拌車輸送，攪拌
    車應符合ＡＳＴＭ  Ｃ９４之相關規定。b.混凝土預拌廠應備有足夠數量之混凝
    土攪拌車，使混凝土之澆置工作能連續進行，不致中斷。c.混凝土攪拌車之滿載
    重量不得超過拌和鼓總容量７０％，拌合鼓每分鐘之轉速應在２至６之間。在運
    送途中不得加水，除攙有緩凝劑之混凝土外，混凝土自拌合加水起，至澆置完成
    止之時間，不得超過一小時。d.混凝土攪拌車於卸料前，應先做現場坍度試驗，
    坍度在規定容許限度內時方准使用。e.混凝土攪拌車應隨時附帶符合ＣＮＳ３０
    ９０  Ａ２０４２中第十四條規定之二聯單，經建築師查驗合格並簽字後方可卸
    料。簽字後之二聯單，一聯由建築師收存，另一聯由該車駕駛員帶回工廠。建築
    師認為該車混凝土不合格而予以退料時，應於二聯單上註明退料之原因，如坍度
    過大、時間超過、粒料分離等。２工區內之混凝土拌合廠，其運送設備及方法，
    在不發生粒料分離、沁水、漏漿、水份過度蒸熱或坍度過份減低等現象之前提下
    ，得依下列規定以輸送帶運送混凝土。a.輸送帶上應加罩覆蓋以防混凝土水份大
    量蒸發或溫度昇高。b.輸送帶總長不得超過三百公尺，斜度不得超過１５度。c.
    輸送帶卸料端應裝置水泥漿刮取設施，以防止混凝土中水泥漿為皮帶帶走漏失。
    d.輸送帶進料及卸料端應設置擋板或漏斗以防止材料分離。」，分別就工區內及
    工區外設置混凝土合廠為規定。惟此一份施工說明書，係就施工過程中，每一個
    環節做施工程序之規定，目的在於確保施工之品質，其對於混凝土之拌合廠係設
    置在工區內或工區外，分別做不同規範，但不能以此施工說明書中，對於工區內
    及工區外之混凝土拌合廠有不同規定，而推論被告有協助原告於工區內設置混凝
    土拌合廠之義務。
  (3)原告先前在工區內Ｍ基地及Ｒ基地間之腹地，另行設置混凝土拌合廠，其向嘉義
    市政府申請操作許可證，經嘉義市環境保護局九十年二月十四日九ｏ嘉市環三字
    第一四二二號函通知原告須補正資料，據其檢附之「固定空氣污染源許可申請文
    件審核表」，在「申請製程資料表及附件」項目是被勾選「不全」，及須檢附目
    的事業主管機關核發之設立許可或相關證明文件影本，及工程主辦機關同意設置
    之文件，此有前揭函文在卷可參。嗣原告未補正前揭資料，致無法取得操作許可
    證。則除工程主辦機關即被告未出具同意設置之證明文件外，原告之「申請製程
    資料表及附件」項目亦屬不全，原告將無法取得操作許可，全歸究於被告，恐與
    事實不符。
  (4)系爭工程如前所述，係屬於總價承攬之性質，契約書中約定混凝土的單價，其強
    度一四○kg／每立方米（即2000psi）為八百六十五元、二八○kg／每立方米（
    即（即4000psi）為一千一百一十四元、三五○kg／每立方米（即5000psi）為一
    千二百一十二元，且估算混凝土須使用三十二萬九千四百五十八立方米，原告已
    經執行一十六萬三千四百一十三立方米，對已經執行的數量被告業給付款項，此
    為兩造所不爭執。則原告於投標當時即已知悉不無其取得混凝土之成本高低，被
    告均係以契約所定之單價支付款項，其仍願意參與投標，當已計入成本考量，豈
    有於事後，謂需要降低成本，而認為被告有同意其設置混凝土拌合廠之義務。
四、綜上所述，原告起訴認為被告未同意其設置混凝土拌合廠，致其多支出成本，受
    有損害三千八百一十三萬六百五十四元，惟原告所提出之證據，仍無法證明被告
    負有同意其設置混凝土拌合廠之義務，其請求損害賠償，為無理由，應予駁回。
五、原告之訴既經駁回，其假執行之聲請亦失所附麗，應一併駁回之。
據上論結，原告之訴為無理由，依民事訴訟法第七十八條判決如主文。
中      華      民      國    九十二    年      二      月    二十七    日
                                            民事第一庭法      官  呂淑玲
右為正本係照原本作成
如對本判決上訴，須於判決送達後廿日內向本院提出上訴狀
中      華      民      國    九十二    年      二      月    二十七    日
                                                      法院書記官  方美雲


司法院資訊處製作；財團法人民間司法改革基金會備份。
